行　政　法　院　判　決　　　　　　　　　　　　　　八十七年度判字第一五九號
　　原　　　告　許林麗珠即東新機車行
　　被　　　告　嘉義縣稅捐稽徵處
右當事人間因營業稅事件，原告不服財政部中華民國八十六年八月十四日台財訴第0
00000000號再訴願決定，關於補徵營業稅部分提起行政訴訟，本院判決如左
︰
　　主  文
原告之訴駁回。
　　事  實
緣原告未依規定辦理營業項目變更登記，擅自民國（以下同）八十年一月一日至八十
一年十二月三十一日兼營仲介機車買賣業務，共計收取佣金收入新台幣（以下同）二
、三○一、四四九元，逃漏營業稅二三、○一四元，案經被告於八十四年九月一日查
獲，經審理違章成立，核定補徵營業稅二三、○一四元，另按未辦營業項目變更登記
科處罰鍰一、五○○元，及按所漏稅額科處五倍之罰鍰一一五、○○○元（計至百元
止），合計裁處罰鍰一一六、五○○元。原告不服，循序提起訴願，經台灣省政府以
八十五年三月十二日八五府訴二字第一四八三二九號訴願決定「原處分撤銷，由原處
分機關另為處分。」嗣被告以八十五年四月二十四日八五嘉縣稅法字第八五○○七三
四三號重核決定：「依營業稅法第四十六條規定所處罰鍰一、五○○元，經訴願決定
應予撤銷外，其餘部分維持原核定。」原告猶未甘服，提起訴願，經被告依訴願法第
十四條第二項規定，以八十五年八月十四日八五嘉縣稅法第00000000號復查
決定，撤銷原（八五）嘉縣法第00000000號重核決定，並維持原核定補徵營
業稅二三、○一四元外，改依現行營業稅法第五十一條第七款規定，按所漏稅額處三
倍之罰鍰六九、○○○元（計至百元止），原告仍不甘服提起訴願，經台灣省政府以
八十五年十一月十四日八五府訴二字第一六九九四五號訴願決定駁回。原告再表不服
復提起再訴願，案經財政部以八十六年八月十四日台財訴第000000000號再
訴願決定：「訴願決定及原處分關於違反營業稅法科處罰鍰部分均撤銷，由原處分機
關另為處分。其餘再訴願駁回。」，惟原告猶對再訴願決定駁回部分（即補徵營業稅
部分）提起行政訴訟。茲摘兩造訴辯意旨於次：
原告起訴意旨略謂︰一、中華民國憲法第十八條規定「人民有依法律納稅之義務」。
原告負責人之配偶許清宏自七十年初即先後每年與嘉順車業股份有限公司及凱陽車業
股份有限公司（以下簡稱凱陽公司）簽訂介紹買賣合約書，領取佣金，且經扣繳在案
，原告及負責人皆謹守納稅義務。民法第一百五十三條規定「當事人互相表示一致者
無論其為明示或默示，契約即為成立」。又第七十四條規定「法律行為係乘他人之急
迫、輕率或無經驗，使其為財產上之給付，或為給付之約定，依當時情形顯失公平者
，請法院得因利害關係人之聲請，撤銷其法律行為，減輕其給付」。原告係一從事機
車行業之無知小民，對稅法的認知及經驗非常有限。長年以負責人配偶之個人介紹機
車買賣行為，領取佣金，並逐年向被告納稅。徵納雙方多年來已形成一種常態性的約
定。被告如認為不妥或不法，應命納稅義務人改正。若因納稅人之無經驗而抹煞納稅
事實及約定並以逃漏稅處分，誠難令人心服。又民法第一百六十一條規定「依習慣或
依其事件之性質，承諾無須通知者，在相當時期內，有可認為承諾之事實時，其契約
為成立」。本件中無論原告或扣繳義務人或扣繳人，每年皆常態性地申報及納稅，即
可證明為「可認為承諾之事實」，被告若因原約定納稅習慣有所爭議，亦不應作出補
徵營業稅及罰鍰的違法處分。二、汽機車買賣有別於一般買賣行業，汽機車牌照之申
領須具備統一發票（書明機型別及引擎號碼）及身分證。原告前係查定課稅之小規模
營業人，准予免用統一發票，當然不能有買賣機車及不符合營業登記之違法代銷行為
。被告、台灣省政府、財政部等單位一再以原告負責人曾出具承諾書為由，一再決定
許清宏個人的介紹買賣為本車行之營業行為，並補稅裁罰。原告毫無法律常識，於接
獲被告通知書時，該承諾書係在惶恐、畏懼、不安、焦慮，心神狀態不甚穩定下簽具
。事後方察覺其嚴重性，乃循行政救濟途徑自救。蓋民法第一條規定「民事，法律所
未規定者，依習慣；無習慣者，依法理。」第三條規定「有使用文字之必要者，得不
由本人自寫，但必須親自簽名，如有用印章代簽名者，其蓋章與簽名同等效力」。依
一般民間或公家合約習慣，簽約的各方如為法人或商號皆會書寫公司行號名稱及負責
人姓名，並蓋章，方為有效。查與本案相關之行政機關－嘉義縣稅捐處、台灣省政府
、財政部等，其公文書之後段皆書有機關名稱、代表人，並蓋官防大印。許清宏與凱
陽公司簽訂之介紹買賣合約書中，並無任何原告許林麗珠之文字符號，亦無東新機車
行之印信，合約書中書寫之東新機車行僅為見證，保證行為，而非原告之營業行為。
三、被告依據營業稅法第一條「在中華民國境內銷售貨物或勞務及進口貨物均應依本
法規定課徵營業稅」對原告補徵營業稅。但第三條規定「將貨物之所有權移轉與他人
以取得代價者，為銷售貨物。提供勞務給他人或提供貨物與他人使用、收益，以取得
代價者，為銷售勞務」。對銷售貨物或勞務之規定甚為明確，查原告負責人配偶從事
介紹買賣行為非但並未將貨物所有權移轉與他人，以取得代價，同時亦非銷售勞務規
定範圍之提供勞務給他人，更非營業人銷售代銷貨物者，故原告並非營業稅的納稅義
務人。四、諸合上情，被告誤認許清宏之個人介紹買賣行為為原告之營業行為，純屬
誤會，且引法失據，核定有誤。請撤銷原處分，以維原告基本權益等語。
被告答辯意旨略謂：一、本件原告未依規定辦理營業項目變更登記，擅自八十年一月
一日至八十一年十二月三十一日止兼營介紹機車買賣業務，共計收取佣金二、三○一
、四四九元，嫌違章漏稅，案經財政部台灣省南區國稅局查核訴外人凱陽公司八十
年及八十一年營利事業所得稅結算申報案另案查獲函移被告審理，原告於未獲變更為
使用統一發票商號前（按八十年及八十一年間，原告係一小規模營業人），其未依規
定辦理營業項目變更登記，即擅自兼營營業登記項目以外之營業，逃漏營業稅二三、
○一四元，是被告謹依查得資料核定補徵營業稅二三、○一四元，於法並無不合。二
、本件介紹買賣合約書雖為原告配偶許清宏以「東新機車行」、「統一編號0000
0000號」、「營業地址嘉義縣民雄鄉○○村○○路○段三四○號」等名義訂定，
惟原告於被告調查出具之承諾書坦承「八十及八十一年度向凱陽公司取得佣金收入，
未依法辦理營業項目變更登記，經查獲屬實。」，是本件因介紹機車買賣收取佣金行
為，核屬「東新機車行」之營業行為。三、依卷附原告與凱陽公司簽立之居間合約書
內容以觀，係由原告介紹他人向凱陽公司購買機車，由凱陽公司給予原告介紹佣金，
期間一年，按月給佣金，足見原告介紹買賣，經年從事，前後二年，反覆為之，自屬
其事業，且其佣金之多寡與介紹買賣之多少成正比，介紹買賣，乃為其自己之利益而
存在，即係從事以營利為目的之事業，其介紹買賣取得佣金，係立於營業人之地位從
事營業行為銷售勞務之收入，依營業稅法第一條：「在中華民國境內銷售貨物或勞務
，及進口貨物均應依本法規定課徵營業稅。」第二條：「營業稅之納稅義務人如左：
一、銷售貨物或勞務之營業人。．．．」第三條第二項前段：「提供勞務與他人使用
、收益，以取得代價者，為銷售勞務。」之規定及參酌大院八十五年度判字第一三四
六號判決要旨，本件佣金收入自屬營業稅之課徵範疇，而原告為本件營業稅之納稅義
務人，殆無疑慮；是被告既於稅捐稽徵法第二十一條規定之核課期間內，查獲原告未
依規定辦理營業項目變更登記即擅自兼營業登記項目以外之介紹機車買賣營業行為，
逃漏營業稅二三、○一四元，則據之追繳原告所漏之營業稅款，認事用法，自無違誤
；原告指責本件非屬銷售勞務課徵營業稅範圍及其非納稅義務人等節，顯屬誤會。四
、有關汽機車牌照之申領，固須具備統一發票及身分證，惟此與原告是否為一以查定
方式課徵營業稅、准免用統一發票之小規模營業人，並無所；原告仍須就其未依規
定辦理營業項目變更即擅自兼營登記項目外之「介紹機車買賣收取佣金收入」等違法
營業行為繳納營業稅，方屬適法；原告此節主張，純屬砌詞卸責，委不足採。五、本
件原告介紹機車買賣領取佣金行為，雖業經扣繳百分之十所得稅並繳納有案；惟尚不
得據之否定本件之違章漏稅事實，而得圖脫稅賦，為求健全稅政及維護原告權益，被
告將俟全案確定後，就本件相關資料，依據「台灣省國稅與地方稅稽徵機關處理違章
案件聯繫作業要點」第九點規定，通報管轄之稽徵機關辦理厘正註記事宜，併予陳明
。綜上論結，原告之訴應認為無理由，駁回原告之訴，俾維稅政等語。
　　理  由
按「在前項核課期間，經另發現應徵之稅捐者，仍應依法補徵或並予處罰。」為稅捐
稽徵法第二十一條第二項所明定。次按「在中華民國境內銷售貨物或勞務及進口貨物
，均應依本法規定課徵營業稅。」復為營業稅法第一條所明定。又「小規模營業人經
營登記項目以外之其他業務銷售額，被查獲者，其銷售額應依法計算補徵營業稅及所
得稅並送罰。」亦經財政部八十一年二月二十八日台財稅第八一○七五六七一三號函
釋有案。本件原告未依規定辦理營業項目變更登記，擅自八十年一月一日至八十一年
十二月三十一日兼營仲介機車買賣業務，共計收取佣金收入二、三○一、四四九元，
逃漏營業稅二三、○一四元，案經被告於八十四年九月一日查獲，有原告出具承諾書
、介紹買賣合約書等資料附原處分卷可稽，被告乃依首揭規定核定補徵營業稅二三、
○一四元。原告不服，循序提起行政訴訟，主張：被告誤將許清宏之個人介紹機車買
賣行為認為原告之營業行為，而補徵營業稅，乃屬違法；又原告配偶個人介紹機車買
賣行為，領取佣金，並逐年向被告納稅，徵納雙方多年來已形成一種常態性約定，被
告不應因納稅義務人無經驗而抹殺該事實，予補徵營業稅；原告配偶個人從事介紹買
賣行為並未將貨物所有權移轉與他人，以取得代價，同時亦非銷售勞務規定之範圍，
故原告並非營業稅之納稅義務人；原告係在惶恐、不安之心神狀態下出具承諾書；以
及許清宏與凱陽公司簽訂之介紹買賣合約書，並無原告之文字符號，亦無東新機車行
之印信，合約書中書寫之東新機車行僅為見證，保證行為，而非原告之營業行為云云
。經查，原告所提出之介紹買賣合約書當事人簽章處乙方除記載原告之配偶許清宏外
，尚並列載明「商號：東新機車行」、「統一編號00000000號」、「地址嘉
義縣民雄鄉○○村○○路○段三四○號」（即原告營業處所），並無「見證」或「保
證」之字樣，且原告所出具之承諾書載明八十及八十一年度向凱陽公司取得佣金收入
，有該介紹買賣合約書影本，許清宏身分證影本及承諾書影本附於原處分卷可按，自
堪認替凱陽公司介紹機車買賣之地點係在原告之營業處所，屬原告之營業行為，並非
許清宏之個人行為，否則介紹買賣合約書自無庸記載原告東新機車行之行號名稱、營
業統一編號及營業處所之必要，原告亦不至於陳稱其有向凱陽公司收取佣金之事實，
則原告主張本件係許清宏之個人介紹機車買賣行為，非原告之營業行為以及原告僅係
見證或保證乙節，自不足採。次查，本件係由原告介紹他人向凱陽公司購買機車，由
凱陽公司給予原告介紹佣金，期間一年，按月給付佣金，足見原告介紹買賣，經年從
事，反覆為之，自屬其事業，且其佣金之多寡與介紹買賣之多少成正比，介紹買賣，
乃為其自己之利益而存在，即係從事以營利為目的之事業，其介紹買賣取得之佣金，
係立於營業人之地位從事營業行為銷售勞務之收入，依營業稅法第一條規定，應課徵
營業稅。原告主張其非營業稅納稅義務人，應僅課徵許清宏個人之綜合所得稅，亦無
可採。原告雖就佣金收入以其配偶許清宏報繳個人綜合所得稅，但不能否認其有居於
營業人地位從事銷售勞務之業務而漏報銷售額之事實，被告依首揭規定補徵其營業稅
，洵屬正當。又原告之配偶許清宏報繳個人綜合所得稅，非受被告之所使，亦非與被
告間之契約行為，無要約、承諾之事實存在，其援引民法第一百五十三條關於契約成
立、第七十四條關於暴利行為撤銷，第一百六十一條關於承諾事實之規定，認被告不
得為本案營業稅之補徵，亦非可採。再者，原告所出具之承諾書，並無確切證據足以
證明其與事實不符，或非出於自由意志之陳述，應有證據力。綜上所述，原告所訴各
節，俱無足採。從而被告所為補徵營業稅之處分，於法並無違誤，一再訴願決定就該
部分遞予維持，亦無不合。原告起訴意旨，難謂有理由，應予駁回。至於原告所收取
佣金收入業經扣繳百分之十所得稅並繳納一節，據被告陳明將於本案確定後通報管轄
稽徵機關辦理厘正註記，附予明。
據上論結，本件原告之訴為無理由，爰依行政訴訟法第二十六條後段，判決如主文。
中    華    民    國     八十七      年      二      月       六        日
                    行 政 法 院 第 五 庭
                                審 判 長 評  事      葉  振  權
                                         評  事      藍　獻　林
                                         評  事      沈  水  元
                                         評  事      林  清  祥
                                         評  事      劉  鑫  楨
右  正  本  證  明  與  原  本  無  異
                                         法院書記官  徐  忠  信
中    華    民    國     八十七      年      二      月       六        日
